【裁判字號】    92,訴,343
【裁判日期】    920723
【裁判案由】    毒品危害防制條例
【裁判全文】
臺灣板橋地方法院刑事判決                          九十二年度訴字第三四三號
    公  訴  人  臺灣板橋地方法院檢察署檢察官
    被      告  甲○○
    指定辯護人  乙○公設辯護人彭宏東
右列被告因違反毒品危害防制條例案件，經檢察官提起公訴（九十年度偵字第一二四
四四號），乙○判決如左：
    主  文
甲○○無罪。
    理  由
一、公訴意旨略稱：被告基於意圖販賣而持有第一級毒品之犯意，於民國九十年七月
    二十一日，在不詳地點向年籍身分不詳綽號「阿狗」之成年男子購買第一級毒品
    海洛因十三點六公克後，隨即將之藏置於其位於臺北縣三重市○○○街一○○巷
    十六號五樓之住處內，準備販賣予不特定人施用，嗣於同年七月二十二日二十二
    時二十五分許，其與呂玉如、林兩全等二人在前開住處內，為警查獲持有已分裝
    成六包之第一級毒品海洛因共計十三‧六公克、分裝匙一支、電子秤一臺、分裝
    袋二百十個、分裝盒二個、注射針筒十支、安非他命吸食器一組、海洛因殘渣袋
    七個及帳冊二本等物，始循線查知上情，因認被告涉有毒品危害防制條例第五條
    第一項之意圖販賣而持有第一級毒品罪嫌。
二、公訴意旨認被告甲○○涉有前開罪嫌，係以：被告除持有前開海洛因六包 (共重
    十三‧六公克) 外，係連同分裝匙一支、電子秤一臺、分裝袋二百十個、分裝盒
    二個及帳冊二本等常供為販賣毒品之工具一併為警查獲，如此則被告持有前開毒
    品海洛因之目的，是否僅供其本身施打之用，已非無疑；又本件查獲之毒品海洛
    因係分裝成六包，每包所含之海洛因之數量不一，足見被告並非單純為了攜帶方
    便而加以分裝，且衡諸一般常情，被告所持有之毒品海洛因如係僅供自己施打之
    用，亦豈有另分裝成六包之必要？況被告所持有之前開帳冊內「每日支出收入金
    額」之記載，自開始記載之日即七月二日起，幾乎常有「軟」、「硬」若干包之
    記載，就此而言，再參酌同案被告呂玉如、林兩全於警訊時均一致證稱：「軟」
    即指毒品海洛因等語，足堪認定被告經常結算其所持有毒品海洛因之數量，並將
    之記載於每日支出收支金額表之上，如謂其持有前開毒品海洛因之目的，係僅供
    自己施打之用，孰能相信等情為其主要論據。訊據被告甲○○固坦承於前揭時地
    持有如扣案之毒品海洛因、電子秤、分裝匙、分裝袋、帳冊等物，惟堅決否認有
    何意圖販賣而持有毒品海洛因之犯行，辯稱：伊於九十年七月二十一日上午五、
    六時許，在三重市○○○路、重新路口向綽號「阿狗」之人購得海洛因，是要供
    自己施用的，分裝袋是伊向「阿狗」購買海洛因時向「阿狗」索討的，電子秤則
    是伊為防遭「阿狗」偷斤減兩故買來秤重之用，伊為便於外出攜帶並免施用過量
    ，故分裝為六包。而扣案之帳冊是伊經營檳榔攤生意的帳目記載，僅係單純進出
    之帳目，以「軟」代稱一些零碎之帳目如香煙、飲料、電玩代幣等，「硬」是指
    檳榔，帳目中以「軟」、「硬」之稱記載，純是便於區分帳目，與毒品根本無關
    等語。
三、按犯罪事實應依證據認定之，無證據不得推定其犯罪事實，刑事訴訟法第一百五
    十四條定有明文。經查：
  (一)本件在被告住處查獲之第一級毒品海洛因共六包，經送驗結果「均含微量第一級
    第六項毒品海洛因成分，合計淨重一一‧四七公克 (包裝重一‧九五公克) ，純
    度以一‧○○％計，純質淨重約○‧一一公克」，有法務部調查局調科字第○六
    ○○○五五四三號鑑驗通知書一件在卷可稽，公訴意旨指該六包海洛因共計重十
    三‧六公克，尚有未洽，合先敘明。
  (二)查被告曾因自八十九年十二月某日起至九十年八月七日某時止，在三重市○○○
    街一○○巷十三號五樓及同巷十六號五樓等處，連續非法施用第一級毒品海洛因
    多次，經乙○於九十一年二月十九日以九十一年度訴字第四一號判決判處有期徒
    刑一年確定，有乙○前開案卷可稽，可見被告於九十年七月二十二日晚上為警查
    獲當時，確時有施用海洛因之情事，再佐以本案亦查獲注射針筒十支及海洛因殘
    渣袋七個，亦足為被告有施用海洛因習慣之證據，故被告辯稱：伊於九十年七月
    二十一日向綽號「阿狗」之人所購得如扣案之海洛因是要供自己施用的等語，應
    非無稽。
  (三)公訴意旨雖指：被告於九十年七月二十一日向綽號「阿狗」之人購買海洛因後，
    準備販賣予不特定人施用等語，惟其理由認：本案查獲之海洛因係分裝成六包，
    每包所含之海洛因之數量不一，足見被告並非單純為了攜帶方便而加以分裝，且
    衡諸一般常情，被告所持有之海洛因如係僅供自己施打之用，亦豈有另分裝成六
    包之必要？況被告所持有之帳冊內「每日支出收入金額」之記載，自開始記載之
    日即七月二日起，幾乎常有「軟」、「硬」若干包之記載，該「軟」即指海洛因
    ，足認被告經常結算其所持有海洛因之數量，並記載於每日支出收入金額表之上
    ，如謂其持有前開海洛因之目的係僅供自己施打，孰能相信等語，無非均屬推測
    之詞。查施用毒品者於購入毒品後，倘為攜帶方便之故而分裝為數包，甚至分裝
    後每包份量不一，衡情並非絕不可能，不應憑此分裝之事實即認定被告持有海洛
    因係意圖販賣而持有。又扣案之帳冊內，固有「軟」若干包之記載，然查，縱使
    該「軟」字之記載即是指毒品海洛因，但該帳冊僅記載至七月二十日為止，尚不
    足以認為該帳冊與本件扣案之六包海洛因有何關連；易言之，公訴意旨雖指：被
    告經常結算其所持有海洛因之數量，並記載於每日支出收入金額表之上等語，但
    就本件扣案之九十年七月二十一日購入之海洛因而言，並未見被告於帳冊內有何
    登載之行為，自無從憑扣案之帳冊指被告持有扣案之海洛因是意圖販賣而持有。
    至於本案雖一併查獲分裝匙一支、電子秤一臺、分裝袋二百十個等物，但該等物
    品並非僅能供販賣毒品之用，故尚不足憑以確信被告持有扣案之六包海洛因必是
    意圖販賣他人。綜上所述，公訴意旨指被告持有扣案之六包海洛因係意圖販賣而
    持有乙節，尚未使人達有罪確信之程度，此外，復查無其他積極證據足資證明被
    告有何意圖販賣而持有第一級毒品海洛因犯行，不能證明被告犯罪，爰依法諭知
    無罪之判決。
據上論斷，應依刑事訴訟法第三百零一條第一項，判決如主文。
本案經檢察官陳伯厚到庭執行職務。
中      華      民      國    九十二    年      七      月    二十三    日
                                臺灣板橋地方法院刑事第五庭
                                    法  官    戴   嘉   清
右正本證明與原本無異
如不服本判決應於送達後十日內向乙○提出上訴狀
                                    書記官    陳   春   銘
中      華      民      國    九十二    年       八     月     七       日


司法院資訊處製作；財團法人民間司法改革基金會備份。
